最高法院刑事判決　　　　　　九十六年度台上字第七○八九號
上　訴　人　甲○○
選任辯護人　許銘春律師
　　　　　　張文雪律師
上列上訴人因重傷害未遂案件，不服台灣高等法院高雄分院中華
民國九十六年六月二十九日第二審判決（九十六年度上訴字第七
九六號，起訴案號：台灣屏東地方法院檢察署九十五年度偵字第
三一五三號），提起上訴，本院判決如下：
    主  文
原判決關於甲○○使人受重傷未遂部分撤銷，發回台灣高等法院
高雄分院。
    理  由
本件原判決認定：已判刑確定之張俊傑，因與人結怨，乃邀集上
訴人甲○○及業經判決無罪確定李昌俊、施賢仁，於民國九十五
年五月五日凌晨零時許，由張俊傑騎乘Ｎ7Ａ─058號重機車搭載
上訴人，張俊傑並將其所攜帶之開山刀一把，交由上訴人保管，
施賢仁則騎乘Ｈ9Ｕ─575號重機車搭載李昌俊，同赴屏東市高屏
大橋下尋找仇家未果，乃折返屏東市區。同日凌晨一時許，途經
屏東市○○路與和生路口時，適乙○○騎乘Ｎ7Ｒ─227號重機車
搭載女友方靖雅，欲返回其屏東市○○路一六九號住處。乙○○
於和生路右轉建國路時，因超車引起張俊傑及上訴人之不滿，張
俊傑乃隨後追逐乙○○，待乙○○抵達其住處時，張俊傑及上訴
人亦隨後趕到。張俊傑先以腳踹倒乙○○之機車，旋與上訴人共
同基於重傷害之犯意聯絡，由張俊傑自上訴人處拿取前揭開山刀
，朝乙○○之臉部、背部、手部等身體重要部位猛砍十餘刀，致
乙○○倒地，上訴人亦以拳頭毆打乙○○背部。方靖雅在旁驚嚇
哭喊救命，嗣李昌俊見情況不妙，即出言制止，張俊傑及上訴人
因見教訓乙○○之目的已達，乃同乘機車離去。乙○○之母許梅
香在樓上聽聞吵雜聲，下樓察看，見乙○○倒臥於血泊之中，立
即以自用小客車將之送醫急救，經高雄長庚紀念醫院施以顱顏部
整形重建手術始未造成重大不治或難治之傷害，惟仍受有臉部撕
裂傷六公分、左前胸擦傷十〤一‧五公分、背部挫傷十五〤一公
分、左前臂撕裂傷五〤二公分及多處挫擦傷等情。因而撤銷第一
審關於論處上訴人使人受重傷未遂罪刑部分之判決，改判仍論處
上訴人共同使人受重傷，未遂罪刑，固非無見。
惟查：(一)、有罪之判決書應記載事實，並應於理由內記載認定犯
罪事實所憑之證據及其認定之理由，刑事訴訟法第三百零八條、
第三百十條第一款分別定有明文。又刑法上所稱之重傷，以有同
法第十條第四項所列各款情形之一者為限，從而行為人之行為，
究係合於該條項何款之情形，不僅事實欄應明白認定，且須於理
由內予以說明，方足以資論罪科刑（參考本院四十六年台上字第
一八三號判例）。原判決事實雖記載：張俊傑與上訴人共同基於
重傷害之犯意聯絡，由張俊傑持開山刀，朝乙○○之臉部、背部
、手部等身體重要部位猛砍十餘刀，致乙○○倒地，上訴人亦以
拳頭毆打乙○○背部。但上訴人與張俊傑之行為，究係合於刑法
第十條第四項何款之情形？渠二人究係基於何種重傷害之犯意？
非但事實欄未予明白認定，理由內亦毫無說明，自不足為適用法
律之依據。(二)、證據雖已調查而其內容尚未明瞭者，即與未經調
查無異，如遽行判決，仍屬應於審判期日調查之證據而未予調查
。按修正前刑法第十條第四項第一款至第四款所列舉之重傷，係
指毀敗（修正後為毀敗或嚴重減損，下同）一目或二目之視能；
毀敗一耳或二耳之聽能；毀敗語能、味能或嗅能；毀敗一肢以上
之機能而言。原判決事實雖記載：乙○○被砍傷後，經送醫急救
，由高雄長庚紀念醫院施以顱顏部整形重建手術始未造成重大不
治或難治之傷害，惟仍受有「臉部撕裂傷六公分」、「左前臂撕
裂傷五〤二公分」之傷害。但其未治療前臉部原有之傷害，是否
與視能、聽能、語能、味能或嗅能有關？左前臂原受之撕裂傷，
是否與毀敗一肢以上之機能有關？原審未予調查、審認，理由亦
未予說明，已有未合。又同條項第六款所謂其他於身體或健康有
重大不治或難治之傷害，係指傷害重大，且不能治療或難於治療
者而言，故傷害雖屬不治或難治，如於人之身體或健康無重大影
響者，仍非本款所稱之重傷；且關於重傷之認定，非專門學識之
人詳予鑑定，不足以資核斷（參考本院二十九年上字第六八五號
、二十年上字第五四七號判例）。原判決事實雖記載：乙○○經
送醫急救，由高雄長庚紀念醫院施以顱顏部整形重建手術始未造
成重大不治或難治之傷害，惟仍受有臉部撕裂傷六公分、左前胸
擦傷十〤一‧五公分、背部挫傷十五〤一公分、左前臂撕裂傷五
〤二公分及多處挫擦傷等傷害。但乙○○原所受之傷害為何？對
於乙○○之身體或健康，是否屬於重大，且屬不能治療或難於治
療之傷害？或雖屬不治或難治，但於乙○○之身體或健康有無重
大影響？原審並未囑託專門學識之人予以鑑定，亦未向原治療之
醫院調查，即逕認成立重傷未遂罪，亦嫌速斷。以上或為上訴意
旨指摘所及，或為本院得依職權調查之事項，應認原判決關於上
訴人使人受重傷未遂部分，有撤銷發回更審之原因。又原判決既
認定，上訴人與乙○○係共同基於重傷害之犯意聯絡，而為本件
犯罪。但其後另又記載，張俊傑及上訴人因見「教訓」乙○○之
目的已達，乃同乘機車離去（見原判決第二頁第二十三行至第二
十四頁）。二人究竟係基於共同「重傷害」之目的，或「教訓」
之目的？其用語自相齟齬，亦非妥適。
據上論結，應依刑事訴訟法第三百九十七條、第四百零一條，判
決如主文。
中　　華　　民　　國　九十六　年　 十二 　月   十三   日
                      最高法院刑事第十庭
                          審判長法官  謝　俊　雄
                                法官  陳　世　雄
                                法官  魏　新　和
                                法官  吳　信　銘
                                法官  徐　文　亮
      本件正本證明與原本無異
                                      書  記  官
中　　華　　民　　國　九十六　年　 十二 　月　 十七 　日
                                                 H
